【裁判字號】    99,重訴,952
【裁判日期】    990930
【裁判案由】    損害賠償等
【裁判全文】
臺灣臺北地方法院民事裁定             99年度重訴字第952號
原      告  甲○○
訴訟代理人  張克西律師
            李岳洋律師
被      告  第一商業銀行股份有限公司
法定代理人  乙○○
被      告  丙○○
上列當事人間損害賠償等事件，本院裁定如下：
    主  文
本件移送臺灣桃園地方法院。
    理  由
一、按訴訟之全部或一部，法院認為無管轄權者，依原告聲請或
    依職權以裁定移送於其管轄法院，民事訴訟法第28條第 1項
    定有明文。又訴訟，由被告住所地之法院管轄。另因侵權行
    為涉訟者，得由行為地之法院管轄。而共同訴訟之被告數人
    ，其住所不在一法院管轄區域內者，各該住所在地之法院俱
    有管轄權。但依第 4條至前條規定有共同管轄法院者，由該
    法院管轄，此於民事訴訟法第1條第1項、第15條及第20條亦
    有明文。由前開法條觀之，關於共同訴訟之普通審判籍，僅
    於無民事訴訟法第20條但書規定之共同特別審判籍適用餘地
    時，方有其適用，若有共同特別審判籍存在時，原告自應向
    該共同特別審判籍所在地之法院起訴。
二、查本件原告提起本件訴訟所據之原因事實，係主張原告與被
    告第一商業銀行股份有限公司（下稱第一銀行）簽訂美國雷
    曼兄弟財務公司發行保證之連動債信託契約（下稱系爭契約
    ），商品名稱為「 1年期陽陽得意新台幣計價連動債券」，
    原告投資金額為新台幣（下同）11,000,000元，惟被告第一
    銀行理財專員即被告丙○○與原告簽訂系爭契約時，未就契
    約條文逐條說明，亦未告知前開債券投資風險及說明產品條
    件與揭露產品風險，且代原告簽名及蓋章於系爭契約之文件
    ，且前開債券產品風險等級屬中高度，被告未依KYC（ Know
    Your Customer ）程序，按照原告可承受風險屬性推薦予原
    告，又於簽訂系爭契約後，未於系爭契約期間對原告寄送對
    帳單或信託財產目錄，致原告信賴被告所為而不知情，迄至
    民國 97年9月15日美國雷曼兄弟財務公司宣佈破產時，始知
    進而蒙受重大損失，而主張被告前開行為應依民法第 188條
    、184 條等侵權行為規定，對原告負連帶損害賠償責任。是
    依原告所主張侵權行為地既在被告第一銀行大湳分行（該分
    行之營業址登記為桃園縣八德市○○路○段919號），有原證
    一信託商品一般單筆投資 /加入申請書兼登錄單影本在卷可
    按，顯然原告所主張侵權行為地應在桃園縣，而本件被告第
    一銀行及丙○○之住所或營業所復分別在臺北市○○○路、
    臺北縣三峽鎮等處，並不在同一法院管轄區域內，有各該公
    司登記資料查詢表及個人基本資料查詢等件附卷可稽，依前
    述民事訴訟法第15條、第20條但書規定，自應由此事件之共
    同特別審判籍管轄法院即其等侵權行為地法院，亦即臺灣桃
    園地方法院管轄，並無普通審判籍法院管轄規定之適用，是
    依前揭規定意旨說明，原告向無管轄權之本院起訴，顯係違
    誤，爰依職權將本件移送於該管轄法院。
三、依首開法條裁定如主文。
中    華    民    國    99    年    9     月    30    日
                  民事第七庭    法  官  林麗真
以上正本係照原本作成
如對本裁定抗告須於裁定送達後10日內向本院提出抗告狀，並繳
納抗告費新臺幣1,000元
中    華    民    國    99    年    9     月    30    日
                                書記官  黃靖雅

司法院資訊處製作；財團法人民間司法改革基金會備份。
